臺灣高等法院高雄分院刑事裁定
111年度抗字第369號
抗  告  人  
兼  聲請人  葉永裕


上列抗告人兼聲請人因聲請法官迴避案件，不服臺灣高雄地方法
院中華民國111年10月18日裁定(111年度聲字第1716號)，提起抗
告及聲請本院為法規範憲法審查之聲請，本院裁定如下：
    主  文
本件抗告及聲請均駁回。
    理  由
一、本件原裁定的內容主要為：抗告人兼聲請人葉永裕（下稱抗
    告人）就臺灣高雄地方法院111年度易字第193號妨礙名譽案
    件（下稱本案），以承審法官違反法官倫理規範第3條、第1
    1條、第13條等規定，而侵害其受公民及政治權利國際公約
    第14條第1項保障之權利，故聲請本案承審法官迴避。經原
    審審理後，以本案已於民國111年10月4日辯論終結，並無聲
    請法官迴避之實益，且依據相關事證，難認本案承審法官執
    行職務有偏頗之虞，另抗告人所為聲請違反刑事訴訟法第19
    條第2項規定，故認抗告人所為聲請並無理由，而予駁回其
    聲請。
二、本件抗告及聲請意旨詳如附件聲請法官迴避抗告狀所載。
三、關於抗告意旨以：「抗告人就本案宣判期日將聲請法庭錄音
    光碟，故承審法官於本案辯論終結後，尚須准駁該聲請交付
    法庭錄音案；本案承審法官先前所為111年度聲字第1829號
    裁定、111年度易字第193號裁定（案由：聲請交付法庭錄音
    光碟、聲請交付錄音、錄影檔案），聲請人已經提出抗告，
    而本案承審法官依刑事訴訟法第408條規定可行使相關職權
    ，且該等裁定也有可能經二審法院發回由本案承審法官審理
    ；本案承審法官依刑事訴訟法第20條第3項規定，就聲請法
    官迴避乙案得提出意見書」為由，而主張原裁定認本案無聲
    請法官迴避之實益，並不可採部分：
　㈠當事人聲請法官迴避，乃是為排除（拒卻）有偏頗之虞之法
    官執行職務，以維受公平法院依正當法律程序予以審判之訴
    訟權益。若案件訴訟程序已因裁判之宣示或送達而告終結，
    即使案件尚未確定，但法院既無須再為訴訟行為，當事人即
    無聲請法官迴避之意義及實益，自不得聲請法官迴避（最高
    法院111年度台抗字第34號、110年度台抗字第1727號、109
    年度台抗字第1872號等刑事裁定可為參考）。本件抗告人聲
    請承審法官迴避之本案，已於111年10月4日辯論終結，並於
    同年月28日宣判在案，此有本案審判筆錄、本案判決書、臺
    灣高等法院被告前案紀錄表在卷可證，依據前述說明，本案
    已無聲請法官迴避之實益。
　㈡抗告人所指聲請交付法庭錄音、聲請交付錄音、錄影檔案等
    聲請案件，雖同為本案承審法官所審理，但若抗告人認該等
    聲請案有迴避事由，自得另就該等聲請案聲請法官迴避，無
    從以後續可能有或將有其他聲請案需審理為由，而認已經終
    結之本案仍有聲請法官迴避之實益。
　㈢刑事訴訟法第20條第3項雖規定：「被聲請迴避之法官，得提
    出意見書」，但該意見書只是供審理聲請法官迴避案件之法
    院判斷參考之用，被聲請迴避之法官是否提出該意見書，乃
    其個人自由，且提出與否，亦非關於本案之訴訟行為，而無
    從以此作為「已經終結之案件有聲請法官迴避之實益」的理
    由。
四、關於抗告意旨以：「本案已經宣示判決，但本案承審法官仍
    未就抗告人於111年9月15日所為證據保全之聲請為裁定」為
    由，主張原裁定認本案承審法官無明顯延滯而刻意偏頗情事
    ，並不可採部分：依據本案判決書所載，本案承審法官已於
    判決理由欄壹、二中，敘明駁回抗告人所為證據保全聲請之
    理由，故抗告意旨所稱：「本案至宣示判決時，仍未就證據
    保全之聲請為裁定」，顯然有所誤會，自無從以此指稱原裁
    定有所違誤。
五、關於抗告人以：「最高法院79年台抗字第318號刑事判例，
    違反憲法平等權、正當法律程序原則、保障人民訴訟權、比
    例原則及授權明確性原則」為由，聲請本院於本件裁定前，
    就上述判例聲請法規範憲法審查部分：最高法院將其裁判編
    為判例的法律上依據即法院組織法第57條規定，已於108年1
    月4日刪除，且法院組織法第57條之1第1、2項規定：「最高
    法院於中華民國107年12月7日本法修正施行前依法選編之判
    例，若無裁判全文可資查考者，應停止適用」、「未經前項
    規定停止適用之判例，其效力與未經選編為判例之最高法院
    裁判相同」。本件抗告人所指最高法院79年台抗字第318號
    刑事裁定，現仍有裁判全文可為參閱，依據前述規定，其效
    力與一般最高法院裁判並無不同。再者，憲法訴訟法第55條
    規定：「各法院就其審理之案件，對裁判上所應適用之法律
    位階法規範，依其合理確信，認有牴觸憲法，且於該案件之
    裁判結果有直接影響者，得聲請憲法法庭為宣告違憲之判決
    」，而前述最高法院79年台抗字第318號刑事裁定，其效力
    既與最高法院一般裁判相同，自非上述規定所稱「裁判上所
    應適用之法律位階法規範」。況且，依據憲法訴訟法第55條
    立法理由六、所載：「終審法院之判例，乃其為統一法令見
    解，所表示之法律意見，與法律尚有不同（司法院釋字第68
    7號解釋參照）；終審法院之決議，係供其院內各庭辦案之
    參考，目的亦在統一各庭裁判上之法律見解，法院原應適用
    或得引用，但依其合理確信，認有違憲疑義時，亦均得表示
    適當見解，不受拘束，均不在各法院得聲請之列」，亦已明
    確揭示最高法院先前所為之判例，並非得聲請法規範憲法審
    查之客體。因此，本院自無從就最高法院79年台抗字第318
    號刑事裁定，聲請法規範憲法審查。抗告人所為此部分聲請
    ，自屬無據。
六、抗告人於聲請法官迴避抗告狀中所為之其他論述，並未對原
    審裁定有何違誤、不當為具體指摘，亦未為任何具體聲請，
    只是就相關法律規定、實務見解為其個人之闡述，自非本院
    所得審究，併予說明。
七、綜上所述，本件抗告及聲請，均無理由，應予駁回。
八、依刑事訴訟法第412條、第220條，裁定如主文。
中　　華　　民　　國　　111 　年　　12　　月　　8 　　日
                  刑事第四庭    審判長法  官  黃建榮
                                      法  官  李嘉興
                                      法  官  陳君杰
以上正本證明與原本無異。
不得抗告及再抗告。
中　　華　　民　　國　　111 　年　　12　　月　　8 　　日
　　　　　　　　　　　　　　　　　 　書記官　吳璧娟